【裁判字號】    98,消債抗,28
【裁判日期】    981117
【裁判案由】    抗告事件
【裁判全文】
臺灣花蓮地方法院民事裁定            98年度消債抗字第28號
抗  告  人  甲○○
上列抗告人因消費者債務清理事件聲請更生，對於民國98年6月1
0日本院98年度消債更字第40號裁定提起抗告，本院裁定如下：
    主  文
抗告駁回。
抗告程序費用新台幣壹仟元由抗告人負擔。
    理  由
一、抗告意旨略以：
  (一)抗告人每月收入約為新台幣（下同）45,268元，扣除每月生
    活必要支出25,599元及向合作金庫商業銀行股份有限公司（
    下稱合庫銀行）信用貸款應繳本息11,960元（此部份已為最
    大債權銀行國泰世華商業銀行股份有限公司〈下稱國泰世華
    銀行〉於協商時所認列之支出），抗告人每月僅剩可支配金
    額7,709元，實無力負擔最大債權銀行國泰世華銀行所提出
    每月1.4萬至1.6萬元、180期、利率3％之協商方案，而非如
    國泰世華銀行所稱抗告人不願接受顯足以可負擔之方案。況
    且協商當時抗告人因考量合庫銀行之信用貸款須還款至民國
    99年4月，亦曾提出99年4月前每月還款5,000元、99年5月起
    即增加還款金額之還款方案，但未能被最大債權銀行國泰世
    華銀行所接受，顯非可歸責於抗告人之事由，致不能清償。
  (二)抗告人於協商時未將每月房租支出5,000元列入生活支出，
    乃係抗告人一時大意及疏忽，原審因此質疑抗告人所列每月
    房租支出5,000元乙情之真實性，實屬不公。又抗告人每月
    月初領取薪資後，即交付姐姐龍碧玉以因應生活支出，扣除
    每月租金後，生活費用上只有交通油資及三餐費用，並無其
    他費用。
  (三)抗告人之更生方案願以8年還款總金額255萬元（佔債務總金
    額8成5以上），顯認抗告人確實有還款誠意，懇請本院給予
    更生之機會，並求為判決將原裁定廢棄，准予開始更生程序
    等語。
二、按聲請更生或清算不合程式或不備其他要件者，法院應以裁
    定駁回之，消費者債務清理條例（下稱消債條例）第8條前
    段定有明文。復按債務人為了償還債務，必須經歷履行期間
    較不寬裕之經濟生活，係債務人於負擔債務時即得預見，是
    依誠實及信用之原則，債務人於有履行可能性時，本應誠實
    勤勉地履行債務，要難與金融機構成立協商後，又得率爾聲
    請依更生程序清理其債務。再按本條例之立法目的，係為使
    不幸陷入經濟困境之人得以清理債務、重建生活，並在清理
    過程中能保有符合人性尊嚴之最低基本生活，而非維持債務
    人過去慣常之寬逸生活，是於評估履行原協商方案是否顯有
    重大困難時，並非由債務人任意主張其基本生活費用之數額
    ，否則將造成揮霍無度致難以履行原協商方案者，反而更容
    易進入更生程序之不合理現象。
三、本院得心證之理由，除引用原審裁定所載之理由如附件所示
    外，另補充如下：
  (一)經查，本件抗告人既積欠其自認無力清償之債務，其於日常
    生活之支出，即應較常人為儉樸，而本院審酌行政院主計處
    公告之97年度每月最低生活費用9,829元，係以當地區最近
    一年平均每人消費支出（包含食品費、衣著鞋襪費、房租水
    電費、家居管理費、自付醫療保健費、交通通訊費、娛樂教
    育費及雜項支出）之百分之60訂定，是抗告人基本必要生活
    支出費用應依前開最低生活費標準計算，始符合前開所述消
    債條例之立法精神，故本件抗告人所提出每月生活必要支出
    17,000元（包含租金5,000元、交通費2,000元、生活費1萬
    元），對已負債達數百萬元之抗告人而言，顯有過度，難謂
    合理。據此計算，抗告人每月必要支出費用應為18,428元（
    計算式：前開最低生活費用9,829元+稅賦開支2,000元+公務
    員急難救助貸款4,385元+公保費399元+退撫基金1,340元+健
    保費475元〈見原審卷第19、49頁〉＝18,428元），始屬恰
    當。
  (二)次依抗告人所陳報每月平均所得52,695元（計算式：〈每月
    薪資38,445元＋每月平均值勤費約7,000元〉×12＋87,000
    元〈年終獎金52,000元＋考績獎金25,000元＋員工合作社入
    股分配股金1萬元〉÷12＝52,695元，見原審卷第49-50頁）
    ，扣除前開每月必要支出費用18,428元、合庫銀行信用貸款
    每月應繳本息11,960元後，尚餘22,307元，得供其負擔最大
    債權銀行即國泰世華銀行所提出每月14,156元之清償方案（
    見原審卷第165頁），足徵抗告人顯有餘力履行每月協商應
    繳金額14,156元。是抗告人辯稱其合庫銀行信用貸款每月應
    繳本息11,960元，尚須繳納至99年4月，於繳納完畢前，實
    無力支應國泰世華銀行所提出每月14,156元之清償方案等語
    ，委無足採。
四、從而，抗告人拒絕銀行所提顯可負擔之方案，致使前置協商
    不成立，而逕行向本院聲請更生冀圖進一步降低還款金額，
    顯難認為抗告人業已誠實踐行前置協商程序而仍協商不成立
    ，揆諸首開說明，應認其聲請更生之要件不備，且此一欠缺
    復無從補正，依消費者債務清理條例第8條之規定，其更生
    之聲請應予駁回。原審裁定駁回抗告人更生之聲請，核無違
    誤，抗告意旨猶執前詞，指摘原裁定不當，求予廢棄另為裁
    定，為無理由，應予駁回。
五、結論，本件抗告為無理由，依消債條例第15條，民事訴訟法
    第495條之1第1項、第449條第1項、第95條、第78條，裁定
    如主文。
中    華    民    國    98    年    11    月    17    日
                        臺灣花蓮地方法院民事庭
                            審判長法官  湯文章
                            法      官  楊碧惠
                            法      官  陳燁真
上為正本係照原本作成。
本裁定不得再抗告。
中    華    民    國    98    年    11    月    19    日
                            法院書記官  陳蓮茹


司法院資訊處製作；財團法人民間司法改革基金會備份。
